【裁判字號】    98,交聲,2392
【裁判日期】    980722
【裁判案由】    聲明異議
【裁判全文】
臺灣臺中地方法院刑事裁定            98年度交聲字第2392號
原處分機關  交通部公路總局臺中區監理所臺中市監理站
聲明異議人
即受處分人  甲○○
上列受處分人因違反道路交通管理處罰條例案件，對於交通部公
路總局臺中區監理所臺中市監理站98年7月15日所為之處分（裁
監稽違字第裁61-Z00000000號）聲明異議，本院裁定如下：
    主    文
原處分關於吊扣汽車駕駛執照拾貳個月部分撤銷。
甲○○自用小客車駕駛人駕駛汽車，經測定酒精濃度超過規定標
準，吊扣小型車普通駕駛執照拾貳個月。
    理  由
一、原處分機關略以：受處分人即異議人甲○○（下稱異議人）
    於民國（下同）98年7月9日晚上21時20分許，駕駛車牌號碼
    6262─HV號自小客車，在國道三號南向211.8公里處，因「
    酒後駕車，經酒測器測得吐器中酒精含量為0.53MG/l」之違
    規，經內政部警政署國道公路警察局第7警察局快官分隊以
    公警局交字第Z00000000號舉發違反道路交通管理事件通知
    單依法舉發。原處分機關依交通部96年10月18日交路字第09
    60009707號、93年8月10日交路字0930008227號函所示「吊
    扣其持有之駕駛執照，以限制其繼續駕車行使道路之權利，
    係屬駕駛行為之限制，並不因所持有之駕駛執照種類不同而
    有所異」見解，於98年7月15日依道路交通管理處罰條例第3
    5條第1項第1款規定，以裁監稽違字第裁61-Z00000000號裁
    決書，裁處異議人罰鍰新臺幣（下同）34,500元，並吊扣汽
    車駕駛執照12個月、施以道安講習等語。
二、異議人聲明異議意旨略以：因需使用職業客車駕駛執照為生
    ，懇請准予不吊扣大客車駕駛職照等語。
三、按汽車駕駛人飲用酒類或其他類似物後，其吐氣所含酒精濃
    度超過每公升0.25毫克，不得駕車；駕駛汽車經測試檢定酒
    精濃度超過規定標準者，處新臺幣15,000元以上60,000元以
    下罰鍰，並當場移置保管其車輛及吊扣其駕駛執照1年，道
    路交通安全規則第114條第2款、道路交通管理處罰條例第35
    條第1項第1款分別定有明文。復按道路交通管理處罰條例第
    68條業於94年12月14日修正，並自95年3月1日施行，依修正
    前之道路交通管理處罰條例第68條規定：「汽車駕駛人，因
    違反本條例及道路交通安全規則之規定，受『吊扣或』吊銷
    駕駛執照處分時，『吊扣或』吊銷其持有各級車類之駕駛執
    照。」，而修正後之道路交通管理處罰條例第68條規定：「
    汽車駕駛人，因違反本條例及道路交通安全規則之規定，受
    吊銷駕駛執照處分時，吊銷其持有各級車類之駕駛執照。」
    ，其立法理由略以：「原條文將違法或違規駕駛人所持有各
    級車輛之駕駛執照一併吊扣或吊銷失之過酷，影響人民工作
    及生活過鉅，爰修正之。」等語，此有立法院交通管理委員
    會94年10月50日臺立交字0942400153號函及其所附道路交通
    管理處罰條例第68條條文對照表在卷可稽（見本院卷附立法
    院公報第94卷第70期第136頁至第142頁）。是依通過之修正
    條文，係將道路交通管理處罰條例第68條原有條文中之「吊
    扣或」三字刪除，故受吊扣駕駛執照處分時，不再吊扣其持
    有各級車類之駕駛執照，僅於受吊銷駕駛執照處分時，始吊
    銷其持有各級車類之駕駛執照。
四、經查：
（一）本件異議人於98年7月9日晚上21時20分許，駕駛車牌號碼
      6262─HV號自小客車，在國道三號南向211.8里處，因「
      酒後駕車，經酒測器測得吐器中酒精含量為0.53MG/l」之
      違規，經內政部警政署國道公路警察局第7警察局快官分
      隊以公警局交字第Z00000000號舉發違反道路交通管理事
      件通知單依法舉發，並經原處分機關依道路交通管理處罰
      條例第35條第1項第1款規定裁處異議人罰鍰34,500元，並
      吊扣汽車駕駛執照12個月、施以道安講習等情，為異議人
      所不爭執，有聲明異議狀、上揭原處分裁決書（均影本）
      附卷可參，前開違規行為堪以認定。惟核，異議人之違規
      行為係發生於98年7月9日，自應依修正後之道路交通管理
      處罰條例第68條裁處。且修正後道路交通管理處罰條例第
      68條之規定，既將「吊扣」等字刪除，是依前開說明，駕
      駛人受吊扣駕駛執照處分時，不再吊扣其持有各級車類之
      駕駛執照，故原處分機關於作成吊扣駕駛執照處分時，應
      就行為人所應吊扣之駕駛執照種類予以限定，始符合依法
      行政原則。本件異議人係駕駛自用小客車違規，揆諸前開
      說明，依法所受之處分應為限制其駕駛小型車之權利，即
      應吊扣其小型車駕駛執照，尚不得以異議人無自小客車駕
      駛執照可供吊扣，而越級吊扣異議人之職業大客車駕駛執
      照，此舉顯然將剝奪異議人駕駛大客車之權利，對異議人
      之工作權造成極大之損害，復與現行之道路交通管理處罰
      條例第68條之規定未合，故異議人此部分異議理由，自屬
      可採。至公路監理機關於實務上僅逐級核發給汽車駕駛人
      一張汽車駕駛執照，致持有高級車類駕駛執照之汽車駕駛
      人駕駛低級車種違規酒駕，而須吊扣低級車類駕駛執照時
      ，產生執行技術層面之困難；但行政機關本應因應法令之
      變更，而精進其行政執行成效，斷不得因執行技術層面之
      困難，為求行政上之便利而置相關法令於不顧，甚或逾越
      比例原則，逕為吊扣其持有各級車類之駕駛執照，致侵害
      人民之工作權，此等如何為適當之處分及執行方式之問題
      ，委應由行政機關設法解決，不能據此要求人民容忍該不
      利益，應併此敘明（臺灣高等法院臺中分院97年度交抗字
      第797號裁定意旨參照）。
（二）另本件異議人駕駛自小客車時酒精濃度超過規定標準之違
      規行為，事證明確，已如前述，則原處分機關就此依道路
      交通管理處罰條例第35條第1項第1款裁處異議人罰鍰34,5
      00元，並施以道安講習部分，則核無不當，且異議人就此
      部分並未聲明為異議，併此敘明。
五、綜上所述，本件異議人係酒精濃度超過規定標準違規駕駛自
    用小客車，揆諸前揭說明，原處分機關為本件吊扣駕駛執照
    處分時，自不得吊扣異議人所持有之各級車類之駕駛執照，
    原處分機關竟仍逕為吊扣異議人汽車駕駛執照之處分，顯已
    逾修正後道路交通管理處罰條例第68條之規範意涵及範圍，
    自非允當。從而，異議人就原處分關於吊扣其各級車類之駕
    駛執照12個月部分之聲明異議為有理由，此部分處分爰予撤
    銷，並改諭知如主文第2項所示之處罰。
六、據上論斷，應依道路交通管理處罰條例第87條第2項，道路
    交通案件處理辦法第20條前段之規定，裁定如主文。
中    華    民    國    98    年    7     月    22    日
                      交通法庭  法  官  洪俊誠
上正本證明與原本無異。
如不服本裁定應於送達後5日內向本院提出抗告狀（須附繕本）
。
                                書記官  蕭榮峰
中    華    民    國    98    年    7     月    22    日


司法院資訊處製作；財團法人民間司法改革基金會備份。
